臺灣高等法院刑事判決　　　　　　　　95年度上易字第1144號
上　訴　人　臺灣板橋地方法院檢察署檢察官
被　　　告　丙○○
　　　　　　庚○○
　　　　　　乙○○
共　　　同
選任辯護人　苗怡凡律師
　　　　　　林麗珍律師
　　　　　　劉雅洳律師
上列上訴人因被告詐欺案件，不服臺灣板橋地方法院94年度易字
第846號，中華民國95年4月27日第一審判決（起訴案號：臺灣板
橋地方法院檢察署93年度偵字第19863號），提起上訴，本院判
決如下：
    主  文
原判決撤銷。
丙○○、庚○○、乙○○共同連續犯詐欺取財罪，丙○○、庚○○各處有期徒刑捌月，減為有期徒刑肆月；乙○○處有期徒刑陸
月，減為有期徒刑月。如易科罰金，均以銀元佰元即新臺幣
玖佰元折算壹日。
    事  實
一、丙○○係設於臺北縣林口鄉○○區○○路6號1樓新時代鋼架
    股份有限公司（下稱新時代公司）董事長，庚○○為總經理
    ，乙○○則擔任工務經理。緣於民國87年至89年間，交通部
    國道新建工程局（下稱國工局）第四區工程處（下稱第四區
    工程處），分別辦理南部第二高速公路後續計畫：編號第C3
    66標（即新化關廟段道路工程，下稱甲標）、編號第C367標
    （即關廟交流道及關廟段道路工程，下稱乙標）、編號第C3
    69Z標（即新化系統交流道及新市路段工程，下稱丙標）、
    編號第C370標（即新市○○道及大洲村路段工程，下稱丁標
    ）、編號第C375Z標（即田寮燕巢段道路工程及田寮收費站
    土木建築，下稱戊標）、編號第C391標（即高雄環線燕巢段
    及面前埔交流道工程，下稱己標）、編號第C397標（即旗山
    支線道路工程，下稱庚標）等7標之道路工程。公開招標結
    果，其中甲標、乙標、丁標、己標、庚標等5標，由中華工
    程股份有限公司（下稱中華工程公司）得標承作；另丙標、
    戊標等2標，則由新亞建設開發股份有限公司（下稱新亞建
    設公司）得標承作。中華工程公司與新亞建設公司，均將得
    標承作之上述各標道路工程，屬交通工程項目之單面金屬護
    欄墊木工程（下稱護欄墊木工程），轉包予新時代公司負責
    施作。國工局為增加單面金屬護欄之衝撞彈性，特別設計金
    屬護欄墊木，並針對護欄墊木之施工規格，在工程合約「施
    工技術規範」中明文規範「為二級硬木製成，尺寸為400公
    厘乘以180公厘乘以150公厘」、「防腐劑量每立方公尺不得
    少於4公斤，滲透深度邊材須達25公厘，心材部份須達10公
    厘」、「防腐劑（鉻化砷酸銅）TYPE A、B、C須符合CNS300
    0之規定」，俾護欄墊木能防止木材腐朽與蟲害，以延長使
    用期限3至5倍。詎丙○○、庚○○與乙○○，考量新時代公
    司自中華工程公司及新亞建設公司，轉包上開護欄墊木工程
    ，該墊木平均單價已攤低至新臺幣（下同）111.874元，而
    新時代公司採購未防腐之墊木素材，每塊單價成本即需110
    元。每塊墊木若依前開施工技術規範，進行防腐，須將墊木
    乾燥至含水量百分之30以下，堆疊送入防腐處理槽減壓，再
    導入鉻化砷酸銅防腐劑，俟藥劑浸滿堆材後，經加、減壓，
    始能完成防腐程序，每塊墊木須約30元防腐費用。為節省成
    本，竟共同意圖為新時代公司不法之所有，並基於概括之犯
    意，由丙○○或庚○○出面，先於87年3、4月間，及88年2
    、3月間，前後2次，向東北木材行，以每塊120元或128元之
    價格，各訂購墊木1千塊，約定不做防腐處理（均已交貨）
    ；向福原木材行，以每塊110元之價格，訂購墊木2萬塊，約
    定以新時代公司要求之不詳化學藥水浸泡即可，不必作防腐
    處理（均已交貨）；向借用利喬豐木業有限公司名義訂約之
    己○○，以每塊110元之價格，訂購墊木8萬塊，約定其中1
    百支墊木，應依國工局施工技術規範作防腐處理，其餘墊木
    ，則依一般防腐處理（已交貨約3萬5千塊，另依國工局施工
    技術規範防腐處理之1百支墊木，並未交貨）。新時代公司
    所購買墊木，依合約必須會同業主第四工程處及承包商中華
    工程公司、新亞建設公司，暨監造單位中華顧問工程司等代
    表人員，抽樣檢驗通過，方能進行施工。為順利通過檢驗，
    由庚○○於87年7月及同年10月間，先後委託昆儀實業股份
    有限公司（下稱昆儀公司），以每塊38.88元，或31.1元之
    價格，就墊木施作符合國工局技術規範之防腐處理，數量各
    為1千塊、2千1百76塊，87年7月7日、10月26日交貨。丙○○、庚○○、乙○○即施用詐術，以昆儀公司施作防腐處理
    之墊木，由乙○○安排矇混，提供第四工程處、中華工程公
    司、新亞建設公司、中華顧問工程司等代表人員抽樣，送請
    國立宜蘭技術學院木質材料實驗室檢驗，得以通過檢驗，開
    始進行施作。新時代公司即以前開不符防腐規格，甚或未經
    防腐處理之墊木施作，致業主、承包商及監造單位均不知有
    詐，先後驗收通過，依約付款。新時代公司因此自87年8月
    間起，至89年8月間止，先後詐得甲標60萬3千6百16元、乙
    標75萬7千1百18元、丙標1百43萬5千7百83元、丁標7萬零4
    百97元、戊標30萬7千6百41元、己標62萬4千9百10元、庚標
    91萬4千9百97元，共計4百71萬4千7百62元之護欄墊木工程
    款。因第四工程處接獲檢舉，指施作之墊木未有防腐處理，
    乃於89年10月11日，會同中華工程公司、新亞建設公司、中
    華顧問工程司、新時代公司等單位人員，在每標起（終）點
    之第10塊墊木為取樣點，每隔2公里再取樣1塊墊木，共取樣
    27塊墊木，送交國立宜蘭技術學院木質材料實驗室檢驗，發
    現送驗27塊墊木，全部不符合國工局施工技術規範防腐規格
    ，其中大部分墊木之鉻化砷酸銅防腐劑滲透邊材深度小於1
    公厘，防腐劑注入量小於每立方公尺0.01公斤，不但未符合
    前開施工技術規範之防腐規格要求，甚且幾無防腐劑即鉻化
    砷酸銅存在，始查得上情。
二、案經法務部調查局南部地區機動工作組移送臺灣高雄地方法
    院檢察署報請臺灣高等法院檢察署，移轉臺灣板橋地方法院
    檢察署檢察官偵查起訴。
    理  由
一、按被告以外之人於檢察事務官、司法警察官、司法警察調查
    中所為之陳述，與審判中不符時，其先前之陳述具有較可信
    之特別情況，且為證明犯罪事實之存否所必要者，得為證據
    。被告以外之人於審判中已死亡者，其於檢察事務官、司法
    警察官、司法警察調查中所為之陳述，經證明具有可信之特
    別情況，且為證明犯罪事實之存否所必要者，得為證據。刑
    事訴訟法第159條之2、第159條之3第1款，分別定有明文。
    經查，證人即福原木材行負責人甲○○於調查員詢問（下稱
    警詢），就有關新時代公司訂購墊木，有無約定做防腐處理
    ，所為陳述，與其於本院之陳述不符。證人即介紹甲○○出
    售墊木之張天來就同上事項，於警詢之陳述，亦與其於原審
    所為陳述，也有不符。以證人甲○○於警詢時，有友人張天
    來陪同在場（見他字第3576號卷第135頁），其於本院亦陳
    明，警詢並無非法取供情事（見本院卷第182頁）。而證人
    張天來於原審及證人甲○○於本院陳述時，面對有生意往來
    之被告丙○○、庚○○、乙○○在場，且必須接受詰問，不
    免有人情壓力，衡情證人張天來、甲○○迴護被告之可能性
    頗高。足認證人張天來、甲○○先前於警詢所為陳述，具有
    較可信之特別情況，且為證明犯罪事實之存否所必要者，依
    上開說明，得為證據。次查，證人己○○已於95年3月1日死
    亡，有個人基本資料查詢結果可據。而證人己○○於警詢時
    ，有利喬豐木業有限公司負責人杜明發陪同在場（見他字第
    3576號卷第125頁），其所為陳述，核與新時代公司與利喬
    豐木業有限公司簽訂之護欄墊木訂購合約書內容（見他字第
    3576號卷第126頁至第130頁），大致相符。足認證人己○○
    於警詢所為陳述，具有可信之特別情況，且為證明犯罪事實
    之存否所必要者，依上開說明，得為證據，合先敘明。另被
    告丙○○、庚○○、乙○○及辯護人同意證人黃道明於警詢
    之陳述，作為證據（見本院卷第199頁）。本院審酌該言詞
    陳述作成時之情況，認為適當，依刑事訴訟法第159條之5第
    1項規定，證人黃道明於警詢之陳述，得為證據，併予敘明
    。
二、被告丙○○、庚○○、乙○○上揭詐欺取財之事實，(一)有新
    時代公司登記基本資料查詢、國工局與中華工程公司合約、
    中華工程公司與新時代公司採購合約、新亞建設公司與新時
    代公司發包工程承攬單、工程明細表、補充說明、國工局品
    質系統外部標準作業程序書、國工局施工技術規範、利喬豐
    木業有限公司與新時代公司簽訂之護欄墊木訂購合約書、材
    料試驗申請單、國立宜蘭技術學院木質材料實驗室委託檢驗
    報告書墊木檢驗合格之試驗記錄、墊木取樣會勘紀錄等影本
    ，在卷可稽（見他字第3972號卷第17頁至第159頁、第272頁
    至第276頁、第299頁至第336頁、第377頁至第411頁）。(二)
    新時代公司由被告庚○○出面，於87年3、4月間，向東北木
    材行，以每塊120元之價格，訂購墊木1千塊；另於88年2、3
    月間，以每塊128元之價格，訂購墊木1千塊，均約定不做防
    腐處理，均已交貨等情，業據證人即東北木材行業務經理黃
    道明於警詢證述明確（見他字第3576號卷第131頁至第133頁
    ）。新時代公司由被告丙○○透過友人張天來介紹，於87年
    間，被告丙○○、庚○○出面接洽，向福原木材行，以每塊
    110元之價格，訂購墊木2萬塊，約定以新時代公司要求之不
    詳化學藥水浸泡即可，不必作防腐處理，均已交貨等情，並
    據證人即福原木材行負責人甲○○於警詢證述綦詳（見他字
    第3576號卷第134、135頁），復經證人張天來於警詢證述屬
    實（見他字第137、138頁）。新時代公司向借用利喬豐木業
    有限公司名義訂約之己○○，以每塊110元之價格，訂購墊
    木8萬塊，約定其中1百支墊木，應依國工局施工技術規範作
    防腐處理（即依業主規範防腐處理），其餘墊木，則依一般
    防腐處理。所謂一般防腐處理，流程為將墊木浸入水池中，
    並將鉻化砷酸銅及「草酸」加入水中，加溫煮沸，時間約8
    個小時至1天，再將墊木取出，自然風乾。國安局施工技術
    規範防腐處理，與一般防腐處理不同，程序更為複雜、嚴格
    。其已交貨約3萬5千塊，而依國工局施工技術規範防腐處理
    之1百支墊木，並未交貨等情，業據證人己○○於警詢證述
    明白，並有證人己○○以利喬豐木業有限公司名義與新時代
    公司簽訂之護欄墊木訂購合約書影本，附卷可憑（見他字第
    3576號卷第124頁至第130頁）。證人張天來於原審證述：我
    介紹新時代公司向福原木材行購買墊木，洽談時有福原木材
    行負責人甲○○、被告丙○○、庚○○在場，被告庚○○有
    提出1張記載化學藥劑英文名稱的紙張，我與甲○○都看不
    懂，傳真到馬來西亞工廠，給廠長看，也看不懂。後來馬來
    西亞廠商表示，那種化學藥劑，當地就可以買到，不用從臺
    灣送過去。只有說要泡藥劑，沒有說藥劑怎麼泡，如何做防
    腐等語（見原審卷第191頁至第193頁）。(三)證人即負責檢驗
    墊木之國立宜蘭技術學院教授丁○○於原審及本院證述：每
    塊墊木若依前開施工技術規範進行防腐，須將墊木乾燥至含
    水量百分之30以下，堆疊送入防腐處理槽減壓，再導入鉻化
    砷酸銅防腐劑，俟藥劑浸滿堆材後，大幅加壓10小時，再次
    減壓，始能完成防腐程序等語（見原審卷第203頁至第206頁
    、本院卷第237、238頁）。(四)證人即昆儀公司負責人戊○○
    於本院證稱：被告庚○○於87年7月，及同年10月間，先後
    委託昆儀公司，以每塊38.88元，或31.1元之價格，就墊木
    施作防腐處理1千塊，及2千1百76塊，87年7月7日、10月26
    日交貨。防腐程序為使木材含水率在百分之30以下，抽真空
    40分鐘，在加壓槽灌入藥劑鉻化砷酸銅，加壓2至4小時，待
    藥劑吸收量足夠，再排出藥劑，進行後真空約1小時。昆儀
    公司有採用電腦控制，以確保符合CNS3000規定等語（見本
    院卷第238頁至第240頁）。(五)被告庚○○於本院供述，新時
    代公司施作護欄墊木工程，墊木來源是東北木材行、福原木
    材行及己○○，並有委請昆儀公司，就墊木施作符合國工局
    施工技術規範防腐處理1千塊，及2千1百76塊等情無訛（見
    本院卷第164頁）。(六)依證人丁○○、戊○○證述有關施作
    符合國工局施工技術規範防腐處理，足見防腐程序必須乾燥
    、加壓、浸泡、減壓，過程十分繁瑣、嚴謹。而不論福原木
    材行或己○○出售予新時代公司之墊木，既然僅粗略浸泡藥
    水，或再加煮沸，均相去甚遠，顯然不符國工局施工技術規
    範之防腐處理。新時代公司要求己○○所作一般防腐，與依
    業主規範防腐處理，如無不同，實在沒有於合約中特別約定
    其中1百塊必須依業主規範防腐處理，其他一般防腐處理之
    理。參以新時代公司另有委請昆儀公司，就3千1百76塊墊木
    ，依國工局施工技術規範作防腐處理，如福原木材行及己○○所交付墊木本即符合該防腐處理要求，新時代公司何必主
    動多此一舉，另耗費金錢。堪認新時代公司向福原木材行及
    己○○所訂購墊木，並未要求施作符合國工局施工技術規範
    防腐處理。而新時代公司委請昆儀公司作防腐處理，係87年
    7月及10月間，當時東北木材行，僅出售並交付墊木1千塊與
    新時代公司（另1千塊墊木，新時代公司係88年2、3月間，
    始向東北木材行購買），昆儀公司施作防腐處理之墊木，不
    可能全部來自東北木材行，應有來自福原木材行或己○○，
    足證新時代公司並非僅將向東北木材行所購買未經防腐處理
    之墊木，送請昆儀公司施作防腐處理，附此說明。(七)新時代
    公司既然向東北木材行，總共訂購墊木2千塊，約定不做防
    腐處理；向福原木材行訂購墊木2萬塊，僅以不詳化學藥水
    浸泡；向己○○訂購8萬塊，其中1百支墊木，應依國工局施
    工技術規範作防腐處理，其餘墊木，則依一般防腐處理，依
    國工局施工技術規範防腐處理之1百支墊木，並未交貨。而
    新時代公司委請昆儀公司，依國工局施工技術規範施作防腐
    處理之墊木，全部僅3千1百76塊。另新時代公司施作護欄墊
    木工程所使用墊木，總共3萬8千8百34塊等情，有統計表在
    卷可按（見他字第3972號卷第160頁），並經被告庚○○供
    明在卷（見本院卷第198頁）。則新時代公司實際使用墊木
    數量有3萬8千8百34塊之多，委請昆儀公司依國工局施工技
    術規範作防腐處理之墊木，全部僅3千1百76塊，數量有天壤
    之別。堪認新時代公司委請昆儀公司，施作區區數量之符合
    國工局施工技術規範防腐處理之墊木，僅係用以矇混，提供
    業主第四工程處、承包商中華工程公司、新亞建設公司及監
    造單位中華顧問工程司等單位人員抽樣，送請國立宜蘭技術
    學院木質材料實驗室檢驗，俾通過檢驗，得以進場施作而已
    。被告丙○○係新時代公司董事長，有參與向福原木材行訂
    購墊木事宜；被告庚○○係新時代公司總經理，主導採購墊
    木事項；被告乙○○係新時代公司工務經理，實際負責墊木
    採樣送驗事務。以護欄墊木工程金額甚高，使用不符合規格
    之墊木施工，事關新時代公司獲利及生存，茲事體大，衡情
    被告庚○○不可能未事先與被告丙○○商議妥當，即獨斷獨
    行，另倘未與被告乙○○謀議，實在無法充分配合，完成抽
    驗取樣事宜，用以矇混，通過檢驗。被告丙○○、庚○○、
    乙○○應係為節省成本，蓄意購買不合防腐規定之墊木施作
    ，其有共同為新時代公司不法所有意圖之犯意聯絡，及行為
    之分擔，可以認定。(八)上訴意旨所指被告丙○○、庚○○、
    乙○○偽造監造單位名義，將符合國工局施工技術規範防腐
    處理之墊木，送請國立宜蘭技術學院木質材料實驗室檢驗等
    情，係以證人丁○○、楊有邦於警詢及原審之證述為據（見
    他字第3576號卷第297頁至第299頁、第308頁至第310頁、原
    審卷第193頁至第199頁、第203頁至第208頁）。惟證人楊有
    邦所為證述內容，僅為編號F8814委託者基本資料卡上「楊
    有邦」之簽名（見他字第3576號卷第297頁），並非其親自
    簽名。證人丁○○所證述內容，則與有無偽造監造單位名義
    送驗無關。而上開委託者基本資料卡，已有加蓋監造單位戳
    章，參以證人楊有邦於原審證述：我沒有說這樣就是冒名送
    驗等語（見原審卷第195、196頁）。綜上，尚難以證人丁○○、楊有邦之證詞，遽指被告丙○○、庚○○、乙○○有偽
    造監造單位名義，將墊木送驗情事，併予敘明。
三、訊據被告丙○○、庚○○、乙○○均否認有詐欺取財犯行，
    並辯稱：新時代公司向東北木材行所購買墊木，交由昆儀公
    司施作防腐處理。新時代公司向福原木材行所購買墊木，有
    約定必須在產地馬來西亞做防腐處理。新時代公司向己○○
    所購買墊木，有約定在產地大陸做防腐處理。新時代公司施
    作護欄墊木工程所使用墊木，固然於施工完成後，經抽樣檢
    驗，不合防腐標準，仍可能是施作防腐處理技術不佳，或部
    分墊木素材特性，致防腐劑含量未能達到標準，不能因此即
    認新時代公司故意購買未符合國工局施工技術規範防腐處理
    之墊木，用以施作，詐領工程款等語。
四、經查，新時代公司由被告庚○○出面，於87年3、4月間，向
    東北木材行，以每塊120元之價格，訂購墊木1千塊；另於88
    年2、3月間，以每塊128元之價格，訂購墊木1千塊，均約定
    不做防腐處理等情，業據證人即東北木材行業務經理黃道明
    於警詢證述明確（見他字第3576號卷第131頁至第133頁）。
    而證人即昆儀公司負責人戊○○於本院證稱：被告庚○○於
    87年7月及同年10月間，先後委託昆儀公司，以每塊38.88元
    ，或31.1元之價格，就墊木施作防腐處理1千塊，及2千1百
    76塊，87年7月7日、10月26日交貨等語（見本院卷第239、
    240頁）。新時代公司委託昆儀公司施作防腐處理時，東北
    木材行僅交付新時代公司墊木1千塊（另1千塊墊木，新時代
    公司係88年2、3月間，始向東北木材行購買），昆儀公司施
    作防腐處理之墊木有3千7百67塊之多，不可能全部來自東北
    木材行，應有部分係來自福原木材行或己○○。倘新時代公
    司向福原木材行或己○○所購買墊木，本即要求施作符合規
    定防腐處理，新時代公司何必主動多此一舉，另花費每塊墊
    木30餘元，再委託昆儀公司施作多達3千餘塊墊木防腐處理
    。
五、次查，證人己○○於警詢已明確證述，新時代公司以每塊11
    0元之價格，訂購墊木8萬塊，約定其中1百塊墊木，應依國
    工局施工技術規範作防腐處理，其餘墊木，則依一般防腐處
    理，而依國工局施工技術規範防腐處理之1百塊墊木，並未
    交貨等情，並有證人己○○以利喬豐木業有限公司名義與新
    時代公司簽訂之護欄墊木訂購合約書影本，附卷可憑（見他
    字第3576號卷第124頁至第130頁）。倘新時代公司有要求己○○必須就全部墊木，施作符合國工局施工技術規範防腐處
    理，豈會於合約書記載與事實完全不符，甚且有害新時代公
    司權益之事項。另新時代公司由被告丙○○透過友人張天來
    介紹，於87年間，向福原木材行，以每塊110元之價格，訂
    購墊木2萬塊，約定以新時代公司要求之不詳化學藥水浸泡
    即可，不必作防腐處理等情，並據證人即福原木材行負責人
    甲○○於警詢證述綦詳（見他字第3576號卷第134、135頁）
    ，復經證人張天來於警詢證述屬實（見他字第3576號卷第13
    7、138頁）。雖證人張天來於原審、甲○○於本院證述：新
    時代公司向福源木材行訂購墊木，有拿1張書寫不明英文藥
    劑名稱之紙張，要求做防腐處理等語（見原審卷第190、191
    頁、本院卷第181頁至第183頁）。惟其等所稱防腐處理僅係
    浸泡藥劑，如一、(六)所述，施作符合國工局施工技術規範防
    腐處理，其防腐程序必須乾燥、加壓、浸泡、減壓，過程十
    分繁瑣、嚴謹，絕非單純浸泡藥劑而已。足見新時代公司所
    要求施作之防腐處理，縱有其事，亦屬一般防腐處理，並非
    符合國工局施工技術規範防腐處理。另證人楊源海雖於原審
    證述：我於87年5月間，有與被告丙○○、庚○○一起去大
    陸，在一家工廠看到用藥水處理木頭等語（見原審卷第221
    、222頁）。惟其語焉不詳，不能據以證明新時代公司向己○○所購買墊木，確實有施作符合國工局施工技術規範防腐
    處理。
六、復查，新時代公司施工完成後，經抽驗結果，竟然全部不合
    格，且大部分與標準差距甚大等情，有墊木取樣會勘紀錄、
    委託檢驗報告書，在卷可稽（見他字第3576號卷第35頁至第
    69頁）。新時代公司倘有要求墊木供應商福原木材行及己○○，必須依規定施作防腐處理，福原木材行及己○○也有施
    作，充其量僅會有少部分，或因木材材質特性，造成防腐劑
    吸收量不足，致無法通過檢驗，豈有可能全數不合格，並大
    部分與標準差距甚大。若係福原木材行及己○○有偷工減料
    ，即未依新時代公司要求施作防腐處理情事，既然造成新時
    代公司鉅額損失，新時代公司豈會隱忍不發，迄未向福原木
    材行及己○○索賠。又如四所述，新時代公司委託昆儀公司
    ，以每塊38.88元，或31.1元之價格，就墊木施作防腐處理
    ，所費不貲。參以新時代公司係以每塊120元或128元之價格
    ，向東北木材行購買未經防腐處理之墊木。足認新時代公司
    應無可能以每塊110元之低價，向福原木材行及己○○購買
    符合國工局施工技術規範防腐處理之墊木，而以購買未特別
    防腐處理之墊木，為合理可信。
七、綜上所述，被告丙○○、庚○○、乙○○所辯各情，反於事
    理，應係卸責之詞，不能採信。是以，本件事證明確，被告
    丙○○、庚○○、乙○○犯行，均堪認定，應依法論科。
八、被告行為後，刑法施行法於95年6月14日修正公布，增訂第1
    條之1，95年7月1日施行，將刑法分則編所定罰金之貨幣單
    位均改為新臺幣，並將罰金數額分別提高為30倍或3倍，而
    94年2月2日修正公布，95年7月1日施行前刑法第33條第5款
    規定，罰金刑為銀元1元即新臺幣3元以上，修正後規定為新
    臺幣1千元以上，比較結果，法定刑有罰金刑之刑法第339條
    第1項，以修正前規定，有利於被告。依刑法第2條第1項規
    定，比較新舊法結果，應適用修正前規定。另刑法第28條關
    於共犯之規定，雖於94年2月2日修正公布，95年7月1日施行
    ，惟該條原規定：「二人以上共同『實施』犯罪之行為者，
    皆為共同正犯。」，修正為：「二人以上共同『實行』犯罪
    之行為者，皆為共同正犯。」原「實施」之概念，包含陰謀
    、預備、著手及實行等階段之行為，修正後僅共同實行犯罪
    行為，始成立共同正犯。是修正後共同正犯之範圍縮小，排
    除陰謀犯、預備犯之共同正犯。共同正犯之規定，固有修正
    ，但對被告丙○○、庚○○、乙○○間，有犯意之聯絡，及
    行為之分擔，不論修正前後，均構成共同正犯，刑法第28條
    之修正，對於被告丙○○、庚○○、乙○○，並無有利或不
    利之影響，自無適用修正後刑法第2條第1項規定，為新、舊
    法比較適用之必要，應逕行適用修正後規定（最高法院95年
    度臺上字第5669號判決參照）。刑法第56條關於連續犯之規
    定，業於94年2月2日修正公布刪除，95年7月1日施行，此刪
    除雖非犯罪構成要件之變更，但顯已影響行為人刑罰效果，
    自屬法律變更。依修正前規定，僅論以一罪；依修正後規定
    ，原則上應數罪併罰。比較新、舊法結果，修正前規定，有
    利於被告，依刑法第2條第1項規定，仍應適用被告行為時法
    律即舊法論以連續犯（最高法院95年第8次刑事庭會議決議
    參照）。又刑法第41條，關於易科罰金之規定，於90年1月
    10日修正公布，90年1月12日生效；於94年2月2日再度修正
    公布，95年7月1日施行。前者將「犯最重本刑為3年以下有
    期徒刑之罪」，修正為「犯最重本刑為5年以下有期徒刑之
    罪」；後者將易科罰金之折算標準，由銀元1百元、2百元、
    3百元，折算1日，修正為新臺幣1千元、2千元、3千元，折
    算1日。爰依刑法第2條第1項前段規定，就關於易科罰金之
    規定，適用最有利於被告丙○○、庚○○、乙○○之95年7
    月1日修正生效前規定。核被告丙○○、庚○○、乙○○所
    為，均係犯修正前刑法第339條第1項之詐欺取財罪。被告丙○○、庚○○、乙○○間，有犯意之聯絡，及行為之分擔，
    應依修正後刑法第28條規定，論以共同正犯。被告丙○○、
    庚○○、乙○○先後多次詐欺取財犯行，均時間緊接，所犯
    為犯罪構成要件相同之罪名，顯係出於概括犯意反覆為之，
    應依修正前刑法第56條規定，論以連續犯，並加重其刑。
九、原審未能詳為勾稽，以不能證明被告丙○○、庚○○、乙○○犯罪為由，諭知無罪之判決，即有未合。檢察官上訴意旨
    ，指摘原判決不當，提起上訴，為有理由，本院應予撤銷改
    判。
十、本院審酌被告丙○○、庚○○、乙○○貪圖私利，罔顧公共
    利益，使用不合規定之墊木施工，危害公共利益，所詐得金
    錢不少，犯罪情節非輕。惟姑念被告丙○○、庚○○、乙○○事後已全部更換符合規定之墊木，並經檢驗合格，有第四
    區工程處92年4月24日國工四工字第0920002721號函、92年9
    月24日國工四技字第0920007324號函可據（見他字第3972號
    卷第339頁至第346頁、偵字第19863號卷189頁至第191頁）
    。被告丙○○、庚○○、乙○○於事後已盡力彌補前愆，犯
    罪後態度尚可，並被告丙○○、庚○○、乙○○各別參與犯
    罪之程度等一切情狀，量處被告丙○○、庚○○各有期徒刑
    8月；被告乙○○有期徒刑6月。被告丙○○、庚○○、乙○○犯罪時間在96年4月24日以前，所犯為刑法第339條第1項
    之罪，判處有期徒刑8月、8月、6月，均合於中華民國96年
    罪犯減刑條例規定，應依該條例第2條第1項第3款規定，分
    別減為有期徒刑4月、4月、3月，並依修正前刑法第41條第1
    項規定，諭知易科罰金之折算標準。
據上論斷，應依刑事訴訟法第369條第1項前段、第364條、第299
條第1項前段，刑法第2條第1項前段、第28條，修正前刑法第56
條、第339條第1項、第41條第1項，修正前罰金罰鍰提高標準條
例第1條前段、第2條，中華民國96年罪犯減刑條例第2條第1項、
第7條、第9條，判決如主文。
本案經檢察官鄭銘謙到庭執行職務。
中　　華　　民　　國　　96　　年　　7 　　月　　19　　日
 　　　　　       刑事第十三庭審判長法  官  曾德水
                                    法  官  王炳梁
                                    法  官  李錦樑
以上正本證明與原本無異。
不得上訴。
                                    書記官  吳金來
中　　華　　民　　國　　96　　年　　7 　　月　　19　　日
附錄：本案論罪科刑法條全文：
刑法第339條第1項。
（普通詐欺罪）
意圖為自己或第三人不法之所有，以詐術使人將本人或第三人之
物交付者，處5年以下有期徒刑、拘役或科或併科1千元以下罰金
。
